【裁判字號】    98,抗,237
【裁判日期】    980730
【裁判案由】    撤銷緩刑
【裁判全文】
臺灣高等法院臺南分院刑事裁定           98年度抗字第237號
抗  告  人  甲○○
上列抗告人因撤銷緩刑案件，不服臺灣臺南地方法院中華民國98
年6月22日裁定（98年度撤緩字第57號），提起抗告，本院裁定
如下：
    主  文
抗告駁回。
    理  由
一、本件抗告意旨略以：(一)受刑人先前所犯期貨交易法案件，與
    其後所犯之幫助詐欺罪，前後兩罪之罪質不同，難認有難收
    預期效果之情。其次，受刑人先前所犯之期貨交易法之罪，
    係本於考量自身訴訟上利益而以認罪協商之方式獲得緩刑之
    宣告，並未經由嚴格證明程序證明其罪行；而其後所犯之詐
    欺罪嫌，於台灣台南地方法院第一審判決係受無罪之諭知，
    嗣因檢察官為受刑人之不利益上訴，始為台灣高等法院台南
    分院判處有期徒刑3月確定。由受刑人上開前後二罪之審判
    過程觀之，實難以從中認定受刑人主觀犯意所顯現之惡性及
    其反社會性等情節是否重大，而得出顯有難收預期之效果而
    確有執行刑罰之必要之結論。況受刑人其後所犯之幫助詐欺
    罪，受判處得易科罰金之有期徒刑3月，足見其犯罪情節尚
    屬輕微，且自其犯罪情節觀之，實乃偶發性之犯罪，實難謂
    有原裁定法院所稱尚乏悔意而有再犯之虞之情事。又原裁定
    法院未就受刑人有何尚乏悔意，難認無再犯之虞，已難收預
    期之效果，而有執行刑罰之必要等情詳加敘明理由，難謂無
    理由不備之違誤。(二)受刑人患有腰椎第五節及薦椎第一節椎
    骨滑落之病症，雖尚不致影響身體行走，但仍需要善加復建
    調養；又受刑人之父親亦患有心律不整等心臟病之症狀，並
    曾有二度心臟病發急診送醫之情事，而目前家中只有受刑人
    與父親同住，且受刑人是家中經濟支柱，父親之一切生活起
    居，均係由受刑人照料，如受刑人入獄服刑，將無人照顧年
    邁多病之父親。請撤銷原裁定，給予抗告人自新之機會云云
    。
二、原裁定意旨略以：查受刑人甲○○因犯期貨交易法案件，經
    原審於民國95年10月27日以94年度訴字第1049號（94年偵字
    第8006號）判處有期徒刑1年，緩刑4年，於95年11月20日確
    定在案。乃於緩刑期間內即96年4月25日故意更犯詐欺罪，
    經本院於98年5月5日以98年度上易字第115號判處有期徒刑3
    月（得易科），於98年5月5日確定。核該受刑人所為，已合
    於刑法第75條之1第1項第2款所定得撤銷緩刑宣告之原因，
    是被告既於前案期貨交易法案件所受宣告1年有期徒刑之緩
    刑期內，故意再犯上開詐欺取財罪受判處得易科罰金之有期
    徒刑3月確定，足認其尚乏悔意，難認無再犯之虞，原受宣
    告之緩刑之寬典，已難收預期之效果，而有執行刑罰之必要
    ，故聲請人依刑法第75條之1第1項第2款規定，聲請本件撤
    銷緩刑宣告，自無不合，應予准許。
三、經查：
(一)按受緩刑之宣告，緩刑期內因故意犯他罪，而在緩刑期內受
    得易科罰金之有期徒刑、拘役或罰金之宣告確定，足認原宣
    告之緩刑難收其預期效果，而有執行刑罰之必要者，得撤銷
    其宣告，刑法第75條之1第1項第2款定有明文。而緩刑宣告
    是否得撤銷，除須符合刑法第75條之1第1項各款之要件外，
    本條並採裁量撤銷主義，賦予法院撤銷與否之權限，特於第
    1項規定實質要件為「足認原宣告之緩刑難收其預期效果，
    而有執行刑罰之必要」，供作審認之標準。亦即於上揭「得
    」撤銷緩刑之情形，法官應依職權本於合目的性之裁量，妥
    適審酌被告所犯前後數罪間，關於法益侵害之性質、再犯之
    原因、違反法規範之情節是否重大、被告主觀犯意所顯現之
    惡性及其反社會性等情，是否已使前案原為促使惡性輕微之
    被告或偶發犯、初犯改過自新而宣告之緩刑，已難收其預期
    之效果，而確有執行刑罰之必要。
(二)本件抗告人即受刑人甲○○所犯期貨交易法案件，經原審於
    民國95年10月27日以94年度訴字第1049號判決判處有期徒刑
    1年，緩刑4年，於95年11月20日判決確定，抗告人於緩刑期
    間之96年4月25日，又因故意犯詐欺罪，經本院於98年5月5
    日以98年度上易字第115號判處有期徒刑3月，於98年5月5日
    確定，是抗告人於期貨交易案件罪刑之緩刑期間，不知戒慎
    其行，故意再犯詐欺罪，並經宣告得易科罰金之有期徒刑之
    刑確定，足見其於緩刑期間內，未能確實遵守法律，且其所
    犯期貨交易案件罪刑經判決確定未久，復於數月後再犯詐欺
    罪犯行，顯見其未具悔改之心，仍心存僥倖並漠視法律規範
    ，未改過遷善，應認前案緩刑之宣告難收預期之效果，而有
    執行刑罰之必要。原審法院審酌抗告人所犯罪刑之案情後，
    認原確定判決之緩刑宣告未能收預期效果，且有執行刑罰的
    必要，認與刑法第75條之1第1項第2款之規定相符，而撤銷
    抗告人之緩刑宣告，經核認事用法並無不合。抗告人就所犯
    罪行毫無悔意，抗告意旨尚自言其幫助詐欺罪之犯罪情節尚
    屬輕微，乃偶發性之犯罪，其抗告理由無何可採。至抗告人
    所陳身體疾病及年邁多病父親需要照料等節，核與上開緩刑
    宣告應否撤銷之法律上判斷無關，尚不足執為有利於抗告人
    之論據。
(三)綜上，本件抗告人提起抗告，指摘原裁定不當，為無理由，
    應予駁回。
四、據上論斷，應依刑事訴訟法第412條，裁定如主文。
中    華    民    國    98    年    7     月    30    日
                  刑事第四庭    審判長法  官  吳志誠
                                      法  官  高明發
                                      法  官  羅心芳
以上正本證明與原本無異。
不得再抗告。
                                      書記官  蔡振豐
中    華    民    國    98    年    7     月    31    日


司法院資訊處製作；財團法人民間司法改革基金會備份。
